臺灣屏東地方法院刑事判決　　　　　　　 94年度易字第213號
公　訴　人　臺灣屏東地方法院檢察署檢察官
被　　　告　乙○○
上列被告因竊盜案件，經檢察官提起公訴（94年度偵字第1352號）
，本院判決如下：
    主  文
乙○○無罪。
    理  由
一、公訴意旨略以：被告乙○○與共犯王明佳（業經高雄地方法
    院審結）共同基於為自己不法所有之意圖，於民國93年7 月
    31日晨間，共乘車牌號碼PYV －305 號機車前往屏東縣新園
    鄉○○村○○路548 號理成工業有限公司（下稱理成公司)
    ，並竊取理成公司所有之鋼鐵200 公斤，嗣於93年7 月31日
    10時30分許，為警在屏東縣新園鄉○○村○○路520 之28號
    旁為警查獲，因認被告涉犯刑法第320 條第1 項之竊盜罪嫌
    等語。
二、按犯罪事實應依證據認定之，無證據不得認定犯罪事實；又
　　不能證明被告犯罪者，應諭知無罪之判決，刑事訴訟法第15
    4 條第2 項、第301 條第1 項分別定有明文。次按認定不利
    於被告之事實，須依積極證據，茍積極證據不足為不利被告
    事實之認定，即應為有利於被告之認定，更不必有何有利之
    證據；事實之認定，應憑證據，如未能發現相當證據，或證
    據不足以證明，自不能以推測或擬制之方法，以為裁判之基
    礎；且認定犯罪事實所憑之證據，雖不以直接證據為限，間
    接證據亦包括在內，然而無論直接證據或間接證據，其為訴
    訟上之證明，須於通常一般之人均不致有所懷疑，而得確信
    其為真實之程度者，始得據為有罪之認定，倘其證明尚未達
    到此一程度，而有合理之懷疑存在而無從使事實審法院得有
    罪之確信時，即應為諭知被告無罪之判決；又檢察官對於起
    訴之犯罪事實，仍應負提出證據及說服之實質舉證責任，倘
    其所提出之證據，不足為被告有罪之積極證明，或其指出證
    明之方法，無從說服法院以形成被告有罪之心證，基於無罪
    推定之原則，自應為被告無罪判決之諭知；另按刑法第 320
    第1 項之竊盜罪，係以意圖為自己或第三人不法之所有，而
    竊取他人之動產，為構成要件。最高法院30年上字第816 號
    、40年台上字第86號、76年台上字第4986號、92年度臺上字
    第128號判例可資參照。
三、公訴人認被告乙○○涉有上開犯行，無非以被告、共犯王明
    佳、證人甲○○、證人張清豐等人之供述及贓物認領保管單
    1 紙、查獲現場照片7 幀為其主要論據。惟訊據被告乙○○
    固坦承有於93年7 月31日10時30分許，與王明佳共同騎乘車
    牌號碼PYV －305 號機車行經屏東縣新園鄉○○村○○路52
    0 之28號旁，為警查獲該機車腳踏板上置有鋼鐵200 公斤之
    事實，惟堅決否認有何竊盜之犯行，辯稱：鋼鐵是王明佳的
    ，是王明佳叫我把機車借他，他要拿家裡的鐵去賣，他叫我
    跟他一起去的等語。經查：
（一）本件查獲之鋼鐵200 公斤係理成公司所有，業據證人即理
      成公司安全衛生課長甲○○於偵查中具結證稱：我可以百
      分之95以上確定是我們公司的下腳料，因為跟我們製做鋼
      骨所裁切下來的鋼鐵的形狀非常類似，板厚也差不多等語
      甚詳（見93年度偵字第4647號卷第26頁）；且本件查獲之
      鋼鐵與理成公司所有之鋼鐵，除在形狀及厚度類似外，其
      新舊程度、切割方式及尺寸等均屬相當，有附卷查獲鋼鐵
      照片3 幀及理成公司置於屏東縣新園鄉○○路548 號現場
      之鋼鐵照片2 幀可佐；此外，復有贓物認領保管單1 紙在
      卷可稽，是以，證人甲○○上開證述應屬可信，本件查獲
      之鋼鐵200 公斤確係理成公司所失竊之情，應堪認定。
（二）又上開理成公司所失竊之鋼鐵固係在被告與王明佳所騎乘
      之機車腳踏板上查獲，然此僅可推知被告、王明佳有單獨
      或共同持有該批鋼鐵之事實，尚難據此即謂被告有何竊取
      該批鋼鐵之犯行；再本件被告係騎乘機車行經王明佳位於
      高雄縣林園鄉○○村○○路2 之14號住處，王明佳乃向被
      告商借機車以載運置放在住處後院之該批鋼鐵，經被告同
      意並與王明佳共同將該批鋼鐵搬至機車腳踏板上，載往屏
      東縣新園鄉○○路某舊貨業販賣之情，迭據被告與王明佳
      於警、偵訊供述綦詳（見警卷第4 頁、第9 頁至第10頁、
      93年度核退字第690 號卷第7 頁），足見該批鋼鐵原係由
      王明佳單獨持有，並非在被告持有中。而參以持有之原因
      非一，舉凡因竊盜、搶奪、強盜、侵占而持有，或因收受
      、搬運、寄藏、故買贓物而持有，皆有可能，非僅竊盜一
      途，且縱令該批鋼鐵確係王明佳因竊盜而持有，然並無積
      極證據足認被告與王明佳之間有何竊盜之犯意聯絡及行為
      分擔之事實，亦難遽論被告與王明佳有共同竊取該批鋼鐵
      之情。雖證人即查獲當時警員張清豐於偵查中證稱：被告
      與王明佳指述放置該批鋼鐵之地點有一堆枯葉，枯葉都是
      完整的，並沒有被壓碎的痕跡，查獲的鋼材有一部分是生
      銹的，不過王明佳所說的地點沒有鐵銹掉落等語（見94年
      度偵字第1352號卷第28頁），惟觀之卷附王明佳住處後院
      現場照片，王明佳住處後院係屬開放的空地，並無牆垣或
      屋頂遮避，衡情通風應屬良好，是王明佳後院空地之枯葉
      縱曾經該批鋼鐵壓碎或遺有鐵銹，然因壓碎後之枯葉及鐵
      銹至輕且薄，如將該批鋼鐵移開，再加上風吹，則經壓碎
      後之枯葉及鐵銹，是否仍會留存在原處，即非無疑，自不
      能僅以該處未見枯葉碎片或鐵銹，即遽認被告、王明佳2
      人所供：該批鋼鐵曾置放在王明佳後院空地之情為虛，並
      進而推論該批鋼鐵係被告與王明佳2 人於查獲當日所竊，
      況遍觀全卷亦未見證人甲○○有何該批鋼鐵確係於查獲當
      日上午遭竊之指訴，職是，亦不能僅因本件查獲之地點與
      失竊地點相距不遠，即率認該批鋼鐵是被告與王明佳2 人
      於查獲當日上午所共同竊取。此外，復查無其他確切證據
      足以證明被告有何公訴人所指之犯行，其犯罪即屬不能證
      明，依據上開法條規定及判例意旨，自應為被告無罪之諭
      知。
四、至移送併辦意旨略以：被告乙○○於93年7 月8 日11時50分
    許，騎乘車牌號碼PVY －305 號機車至高雄市小港區○○○
    路旁丙○○所有之車庫內，竊取丙○○所有之高壓輸送管 2
    支，得手後，置於機車腳踏板上後騎乘機車離去，嗣經警於
    同日16時30分許，在高雄小港區○○○路92號前查獲，因認
    被告涉犯刑法第320 條第1 項之竊盜罪，且與起訴部分有連
    續犯之裁判上一罪關係等語。惟查，本件起訴部分業經本院
    以被告犯罪不能證明，而為無罪之諭知，因此，移送併辦部
    分與本件起訴部分即不能成立連續犯之裁判上一罪關係，本
    院自無從併予審理，應退回原檢察官另行處理，併此敘明。
據上論斷，應依刑事訴訟法第301 條第1項，判決如主文。
本案經檢察官鍾仁松到庭執行職務。
中　　華　　民　　國　　94　　年　　11　　月　　10　　日
                  刑事第二庭  審判長法  官  羅森德
                                    法  官  陳松檀
                                    法  官  蘇碧珠
上正本證明與原本無異。
如不服本判決應於收受本判決後送達後十日內向本院提出上訴書
狀，其未敘述上訴理由者，並得於提起上訴後十日內向本院補提
理由書狀（均須按他造當事人之人數附繕本）「切勿逕送上級法
院」
中　　華　　民　　國　　94　　年　　11　　月　　10　　日
                                    書記官  賀燕花
